臺灣臺中地方法院民事裁定
111年度亡字第54號
聲  請  人  陳貽謀  



相  對  人  陳右      最後

上列聲請人聲請宣告失蹤人死亡事件，本院裁定如下：
    主    文
一、聲請駁回。
二、聲請程序費用由聲請人負擔。
    理    由
一、聲請意旨略以：聲請人陳貽謀與相對人陳右為坐落臺中市○○
    區○○段000地號土地（下稱系爭土地）之共有人，聲請人前
    向臺灣臺中地方法院民事庭提起分割共有物訴訟，經調取共
    有人之戶籍謄本後，戶政機關查無陳右之死亡登記，僅能查
    到陳右最後遷籍之日為昭和17年（即民國31年）5月25日。
    陳右為民國前00年0月00日出生，現年已127歲，衡情應已死
    亡。又陳右與配偶陳蔡紫霞生育子女11人，均已死亡，惟尚
    有孫子女生存。滋因戶政機關查無陳右死亡登記資料，亦查
    無陳右之除戶資料，致戶政機關無法交付陳右繼承人之戶籍
    謄本予聲請人，聲請人因而無法繼續辦理分割共有物訴訟等
    語。爰依民法第8條、家事事件法第154條、第156條規定聲
    請宣告陳右死亡。
二、按失蹤人失蹤滿10年後，法院得因利害關係人之聲請，為死
    亡之宣告；失蹤人為70歲以上者，得於失蹤滿5年後，為死
    亡之宣告；失蹤人為遭遇特別災難者，得於失蹤滿3年後，
    為死亡之宣告，民國19年12月26日修正前民法第8條定有明
    文。又修正之民法總則第8條之規定，於民法總則施行後修
    正前失蹤者，亦適用之，但於民法總則修正前，其情形已合
    於修正前民法總則第8條之規定者，不在此限，民法總則施
    行法第3條第3項亦有明文。次按宣告死亡或撤銷、變更宣告
    死亡之裁定，利害關係人或檢察官得聲請之，家事事件法第
    155條亦有明定。惟民法上關於宣告死亡之規定，係因失蹤
    人離去其住所或居所，經過一定年限，生死不明，為避免其
    財產上及親屬上之關係，瀕於不確定，有害利害關係人之利
    益，並有害公益，故以法律推定其死亡。是宣告死亡之聲請
    ，僅得對於生死不明經過一定期間之失蹤人為之，若其人已
    死亡，即毋庸經法院為死亡宣告之程序（最高法院43年台聲
    字第65號、44年台聲字第53號裁定參照）。
三、經查：
(一)聲請人主張其與陳右為系爭土地共有人，聲請人向本院提起
    裁判分割共有物訴訟，經調取共有人之戶籍謄本後，戶政機
    關查無陳右之死亡登記等情，業據提出系爭土地登記謄本、
    民事起訴狀、臺灣臺中地方法院沙鹿簡易庭中院平沙簡民謙
    111沙司補字第425號函及陳右日據時期戶籍資料等為證（見
    本院卷第13至31頁），堪認聲請人與陳右有財產上之利害關
    係而為利害關係人。
(二)觀之臺中市西屯區戶政事務所111年6月7日中市西屯戶字第1
    110002770號函檢附之陳右及其配偶、子女之戶籍資料內容
    ，可知陳右之戶籍登記資料，最後之記載時間為昭和17年5
    月25日寄留在大屯郡西屯庄下七張犁275番地，其後即無其
    他紀錄（見本院卷第93頁至110頁）。再稽上開陳右為戶主
    之戶籍資料顯示，其配偶為陳蔡紫霞，子女有陳氏却、陳氏
    娥、陳萬居、陳天福、陳氏珠玉、陳萬琴、陳金泉、楊陳換
    （陳氏換）、陳重四郎、陳里子與陳錦（見本院卷第102頁
    至105頁、第108頁至109頁）。惟自35年10月1日政府辦理初
    次設籍登記之戶籍資料記載（見本院卷第110頁至111頁），
    則將蔡陳紫霞之配偶記載為「陳佑」、陳右之長男陳萬居、
    三女陳珠玉、三男陳萬琴、五女陳錦之戶籍資料父親欄位記
    載為「陳佑」、母親欄位記載為「陳蔡紫霞」，陳右之四女
    陳氏換之戶籍資料父親欄位卻又記載為「陳右」、母親欄位
    記載為「陳蔡紫霞」，而陳右之三女陳珠玉後更名為張陳碧
    玉，其戶籍資料父親欄位記載為「陳右」、母親欄位記載為
    「陳蔡紫霞」等節，足證蔡陳子霞之配偶記載為「陳佑」，
    陳萬居、陳萬琴之戶籍資料上所記載之父親「陳佑」，應即
    為本件相對人陳右，戶籍資料上所載姓名不同應僅係早年戶
    籍資料轉錄誤繕所致。
(三)又從陳萬居為戶長之戶籍資料顯示，陳蔡紫霞之配偶欄記載
    「陳佑(歿)」（見本院卷第110頁至111頁），應可確認陳右
    已死亡。況衡諸人類之正常生命週期，以陳右之出生日期為
    民國前16年3月21日計算，其現年已逾120歲，益徵確定陳右
    已死亡，而非屬生死不明之失蹤狀態。
(四)揆諸前揭說明，陳右既已確認死亡，自無由法院依法定程序
    為死亡宣告之必要。是本件聲請，為無理由，應予駁回。
四、依家事事件法第154條第3項，裁定如主文。
中　　華　　民　　國　　111 　年　　7 　　月　　1 　　日
                  家事法庭    法  官  陳玟珍
上正本係照原本作成。
如對本裁定抗告，須於裁定送達後10日之不變期間內，向本院提
出抗告狀，並繳納抗告費新臺幣1,000元。
中　　華　　民　　國　　111 　年　　7 　　月　　1 　　日
                              書記官  陳淑華